臺灣彰化地方法院民事裁定　九十二年度訴字第二三四號
　　原　　　告　傑廣生活家管理委員會
　　法定代理人　楊永承
　　被　　　告　甲○○
　　訴訟代理人　許碧燕
右當事人間請求確認委任關係不存在事件，本院裁定如左：
    主      文
原告之訴駁回。
訴訟費用由原告負擔。
    理      由
一、按原告之訴有原告或被告無當事人能力者，法院應以裁定駁回之，但其情形可以
    補正者，審判長應定期間先命補正，民事訴訟法第二百四十九條第一項第三款、
    第一項但書定有明文；上開但書關於審判長權限之規定，於受命法官行準備程序
    時準用之，民事訴訟法第二百七十二條第一項亦有明文。次按管理委員會有當事
    人能力，公寓大廈管理條例第三十八條第一項固有明文。惟上開條文所指管理委
    員會，係指依公寓大廈管理條例所合法成立之管理委員會而言，管理委員會若未
    依公寓大廈管理條例所定程序成立者，並無當事人能力。又原告係於民國九十二
    年三月三日提起本件訴訟，經受命法官於九十二年九月二十九日準備程序期日裁
    定，命原告補正其具當事人能力或經取得當事人能力之本人承認之證明文件，原
    告即當庭陳明關於當事人能力之證明文件，引用原告在本院九十一年度訴字第七
    四四號民事事件所補正之證明文件。嗣後，公寓大廈管理條例雖於九十二年十二
    月三十一日修正公布，並於九十三年一月二日施行，然原告是否具備公寓大廈管
    理條例第三十八條第一項之當事人能力，仍應視原告之組織與選任，是否符合組
    織與選任當時所適用之修正前公寓大廈管理條例與傑廣生活家住戶規約而斷。
二、本件原告雖主張：原告係於九十一年五月二十一日依據修正前公寓大廈管理條例
    第二十五條第二款經區分所有權人五分之一以上及區分所有權比例合計五分之一
    以上連署，召集臨時區分所有權人會議，並依據住戶規約辦法選任管理委員，成
    立第六屆管理委員會等語。惟：(一)按區分所有權人會議由區分所有權人互推一人
    為召集人；召集人任期一年，連選得連任，九十二年十二月三十一日修正前公寓
    大廈管理條例第二十五條第三項定有明文。本條例第二十五條第三項所定互推一
    人為召集人，除規約另有規定者外，應有區分所有權人二人以上之書面推選，經
    公告十日後生效，公寓大廈管理條例施行細則第八條第一項亦有明文。又區分所
    有權人會議由本公寓大廈全體區分所有權人組成，其定期會議及臨時會議之召開
    ，依公寓大廈管理條例第二十五條之規定，召集人由管理委員會主任委員擔任之
    ，傑廣生活家住戶規約第四條第一項亦有明文。經查，第五屆傑廣生活家管理委
    員會於八十九年十二月三十日任期屆滿後，並未選任第六屆管理委員會，已據原
    告於九十一年十月七日本院九十一年度訴第七四四號民事事件準備程序期日所自
    認，且經本院調取前揭民事卷宗，核閱無訛，自無適用上開傑廣生活家住戶規約
    之規定，由管理委員會主任委員擔任區分所有權人會議之召集人，而應適用修正
    前公寓大廈管理條例第二十五條第三項、公寓大廈管理條例施行細則第八條第一
    項之規定，推選區分所有權人會議之召集人。再查傑廣生活家區分所有權人於九
    十一年五月十四日、同月二十一日所召開之二次臨時會議，雖經全體區分所有權
    人一百八十四人，其中五十七人之連署而召集，已占全體區分所有權人百分之三
    十一，並載明其目的係召開臨時區分所有權人會議，然上開二次區分所有權人臨
    時會議，並未依公寓大廈管理條例施行細則第八條第一項之規定，由區分所有權
    人二人以上之書面推選，並經公告十日之法定程序，推選區分所有權人會議之召
    集人，即逕由楊永承擔任區分所有權人會議之召集人等情，亦經原告於九十一年
    九月二十三日本院九十一年度訴字第七四四號民事事件準備程序期日所自認，並
    有前揭民事卷宗所附傑廣生活家公寓大廈聯署召開臨時區分所有權人會議名冊、
    傑廣生活家公寓大廈九十一年度臨時區分所有權人會議紀錄與開會通知單、傑廣
    生活家公寓大廈九十一年度第二次臨時區分所有權人會議紀錄與開會通知單在卷
    可考，則楊永承於九十一年五月十四日、同月二十一日所召集之二次區分所有權
    人臨時會議，其召集程序顯不合法。(二)次按公寓大廈成立管理委員會者，應由管
    理委員互推一人為主任委員，主任委員對外代表管理委員會。管理委員會之組織
    及選任應於規約中定之，公寓大廈管理條例第二十七條第二項定有明文。而依傑
    廣生活家住戶規約第六條第一項、第二項規定：為處理區分所有關係所生事務，
    本公寓大廈由區分所有權人及住戶互選管理委員組成管理委員會。管理委員會組
    成如下：一、主任委員一名。二、副主任委員一名。三、監察委員二名。四、財
    務委員二名。五、公關委員三名。六、事務委員二名。七、安全委員二名。八、
    設備委員二名。九、行政委員二名。十、活動委員二名。十一、會務委員二名。
    依本公寓大廈之建築型態及面積、單位數之考量，委員席位採分區方式記名推舉
    產生，每部樓梯二至九樓推選一名，一樓推選一名，共計二十一名委員，共同組
    成管理委員會。本件原告係由九十一年五月二十一日傑廣生活家公寓大廈九十一
    年度第二次臨時區分所有權人會議決議組成，惟依原告所提出上開區分所有權人
    會議會議紀錄第九點討論事項第二案之記載，以及證人即會議當時在場之區分所
    有權人郭錫昆、陳逸鈴於九十一年十一月四日本院九十一年度訴字第七四四號民
    事事件準備程序期日之證言，足以證明該次臨時區分所有權人會議確實僅選任十
    一名管理委員之事實，亦與上開規約第六條第二項所定應選任二十一名管理委員
    之規定不符。(三)本件原告既未依公寓大廈管理條例與傑廣生活家住戶規約而成立
    ，按諸首揭說明，其當事人能力即有欠缺。
三、本件經受命法官於九十二年九月二十九日準備程序期日裁定命原告補正後，原告
    雖於九十二年九月二十九日當庭陳明關於當事人能力之證明文件，引用原告在本
    院九十一年度訴字第七四四號民事事件所補正之證明文件，經本院調取本院九十
    一年度訴字第七四四號民事卷宗，原告所提出之證明文件分別為傑廣生活家區分
    所有權人連署召開九十二年度區分所有權人會議名冊、傑廣生活家區分所有權人
    會議出席委託書、傑廣生活家臨時區分所有權人會議推舉委員名單、傑廣生活家
    公寓大廈九十二年管理委員選舉選票、九十二年度管委會職務委員推選名單、傑
    廣生活家九十二年第一次臨時區分所有權人會議通知單、簽到名冊及會議紀錄、
    傑廣生活家九十二年第二次臨時區分所有權人會議通知單、簽到名冊及會議紀錄
    等件影本，以及會議過程與公告之照片。然查：(一)第五屆傑廣生活家管理委員會
    於八十九年十二月三十日任期屆滿後，並未選任第六屆管理委員會，此為原告所
    不爭執，自無從依上開傑廣生活家住戶規約之規定，由管理委員會主任委員擔任
    區分所有權人會議之召集人，而應適用公寓大廈管理條例第二十五條第三項、公
    寓大廈管理條例施行細則第八條第一項之規定，推選區分所有權人會議之召集人
    ，業如前述。再依傑廣生活家區分所有權人連署召開九十二年度區分所有權人會
    議名冊、傑廣生活家九十二年第一次臨時區分所有權人會議通知單與會議紀錄、
    傑廣生活家九十二年第二次臨時區分所有權人會議通知單與會議紀錄之記載，以
    及原告於九十二年九月二十九日本院九十一年度訴字第七四四號民事事件準備程
    序期日之陳述，堪認傑廣生活家區分所有權人於九十二年四月十日、同月十五日
    所召開之二次臨時會議，雖經全體區分所有權人一百八十四人，其中六十三人之
    連署而召集，已占全體區分所有權人百分之三十四，並載明其目的係召開臨時區
    分所有權人會議，然上開二次區分所有權人臨時會議，並未依公寓大廈管理條例
    施行細則第八條第一項之規定，由區分所有權人二人以上之書面推選，並經公告
    十日之法定程序，推選區分所有權人會議之召集人，即逕由楊永承擔任召集人等
    情無訛。因此，楊永承於九十二年四月十日、同月十五日所召集之二次區分所有
    權人臨時會議，其召集程序顯不合法。(二)再依傑廣生活家住戶規約第六條第二項
    之規定：本公寓大廈之建築型態及面積、單位數之考量，委員席位採分區方式記
    名推舉產生，每部樓梯二至九樓推選一名，一樓推選一名，共計二十一名委員，
    共同組成管理委員會。查九十二年四月十五日第二次區分所有權人臨時會議所推
    選之Ｏ棟管理委員陳惠芬，係由Ｏ棟四樓之區分所有權人王美惠所推舉等情，此
    有傑廣生活家臨時區分所有權人會議推舉委員名單、傑廣生活家公寓大廈九十二
    年管理委員選舉選票在卷可稽，然依傑廣生活家九十二年第二次臨時區分所有權
    人會議簽名名冊、傑廣生活家區分所有權人會議出席委託書所示，王美惠與其他
    Ｏ棟區分所有權人於該次區分所有權人會議均未到場，亦未出具委託書委託他人
    到場，足見九十二年第二次區分所有權人會議所為由陳惠芬擔任Ｏ棟管理委員之
    推舉程序，顯與規約不符。
四、本件原告因當事人能力之欠缺，經受命法官於九十二年九月二十九日準備程序期
    日裁定命補正，原告即當庭陳明關於當事人能力之證明文件，引用原告在本院九
    十一年度訴字第七四四號民事事件所補正之證明文件，經本院調取上開民事卷宗
    ，雖據原告補正其具有當事人能力之相關證明文件，但稽之其補正之各項證明文
    件，仍與修正前公寓大廈管理條例、傑廣生活家住戶規約所規定之管理委員會選
    任程序不合，詳如前述，難認原告已為補正，揆諸首揭說明，原告仍無當事人能
    力。因此，原告提起本件訴訟，即非合法，爰依民事訴訟法第二百四十九條第一
    項第三款之規定，裁定駁回原告之訴。
五、依民事訴訟法第二百四十九條第一項第三款、第九十五條、第七十八條，裁定如
    主文。
中　　　華　　　民　　　國　　九十三　　年　　　五　　　月　　二十一　　日
                                    臺灣彰化地方法院民事第二庭
~B審判長法官　何志通
~B　　　法官　蔡紹良
~B　　　法官　鄭舜元
右為正本係照原本作成
如對本裁定抗告須於裁定送達後十日內向本院提出抗告狀
中　　　華　　　民　　　國　　九十三　　年　　　五　　　月　　 二十一　 日
~B法院書記官　卓俊杰
